臺灣臺南地方法院民事裁定
110年度聲字第67號
異  議  人  鄭嫊馨即鄭曙慧

上列異議人對於本院提存所於民國110年3月17日以（110）取字
第208號函所為否准其聲請領取本院99年度存字第1543號清償提
存事件提存物之處分，聲明異議，本院裁定如下：
    主  文
異議駁回。
    理  由
一、按關係人對於提存所之處分，得於處分通知書送達關係人翌
    日起10日之不變期間內，提出異議；提存所認前項異議有理
    由時，應於10日內變更原處分，並將通知書送達關係人；認
    異議無理由時，應於10日內添具意見書，送請法院裁定之；
    法院認異議為有理由時，應以裁定命提存所為適當之處分，
    認異議為無理由時，應駁回之，提存法第24條、第25條第1
    項分別定有明文。查本院提存所於民國110年3月17日以（11
    0）取字第208號函所為否准其聲請領取本院99年度存字第15
    43號清償提存事件（下稱系爭提存事件）提存物之處分（下
    稱原處分）係於110年3月19日送達異議人即系爭提存事件之
    受取權人，有本院送達證書在卷可稽，而異議人於原處分送
    達翌日起10日內之110年3月26日提出異議，經本院提存所認
    其異議無理由而添具意見書送請本院裁定，核與上開規定相
    符，先予敘明。
二、本件異議意旨略以：
㈠、異議人於99年未領取提存物係因異議人未曾收受鈞院提存所
    送達之99年度存字第1543號提存通知書所致。
㈡、鈞院提存所於109年10月15日發函至異議人目前戶籍所在地通
    知系爭提存事件之提存物領取期日將至，惟異議人因病手術
    正值靜養期間，而很少在現場，不知是何許人代為收受送達
    ，且其收受後並未轉告異議人，故異議人不知提存所來函及
    內容。迄109年12月26日下午前往戶籍地收拾打掃時，異議
    人才見到前開函文。遂於109年12月28日去電鈞院提存所詢
    問，並於109年12月29日前往鈞院遞狀，後因身心倶疲疾病
    再度求診進行3個多月的藥物及心理治療，再於110年3月15
    日再次向貴所去文聲請。前開函文之發文日期與到期日之間
    僅相距未及二個月，然異議人前於108年間經醫師診斷罹患
    乳癌，故於109年3月、6月均因此疾患進行手術，鈞院於提
    存後之10年間均未就本案聯繫異議人，如今除斥期間經過，
    令人不勝唏噓，爰依法聲明異議等語。
三、按債權人關於提存物之權利，應於提存後10年內行使之，逾
    期其提存物歸屬國庫，民法第330條定有明定。次按民法第3
    30條所定10年期間，自提存通知書送達發生效力之翌日起算
    ，提存法第11條第2項亦有明文。蓋凡債權均因時效而消滅
    ，債權人有隨時受取提存物之權利，若債權人久不受取，不
    特提存所須為無期限之保管，甚為不便，且使權利狀態，永
    不確定，亦非所宜。故立法者明文規定，債權人關於提存物
    行使權利之除斥期間，自提存之翌日起算10年間不行使，權
    利即歸於消滅，發生提存物歸屬國庫之形成效果，非如消滅
    時效得因中斷或不完成之事由而延長，此有該法條之立法意
    旨暨司法院大法官釋字第335號解釋文意旨足資參照。
四、經查：
㈠、系爭提存事件係本院民事執行處依強制執行法第133 條規定
    為受取權人即本件異議人提存本院99年度司執字第2241號執
    行事件（下稱系爭執行事件）分配案款新臺幣（下同）41萬
    4,844元，經本院提存所以系爭提存事件准予提存等情，業
    據本院調取前開各該卷宗審閱查核無訛。
㈡、系爭提存事件係由本院民事執行處於99年11月25日聲請提存
    ，而提存通知書則係於99年12月1日寄存於臺南縣警察局永
    康分局復興派出所，並於99年12月11日合法送達生效，此有
    提存書、提存通知書、本院送達證書、強制執行金額計算書
    分配表、戶役政資料等件附於系爭提存事件卷內可參（見存
    字卷第1至3頁、第5至7頁、第11、13頁），則受取權人即異
    議人應依提存法第11條第2項及民法第330條規定，自提存通
    知書送達發生效力之翌日起算「10年內」受取提存物，否則
    提存物應於109年12月12日歸屬國庫。又因提存物歸屬國庫
    事關受取權人之財產權，查本院提存所業依提存法施行細則
    第18條第2項規定，於歸屬國庫之前，查詢異議人之最新戶
    籍資料，並分別於106年10月13日第一次向受取權人即異議
    人催領、該通知函文於106年10月19日合法寄存送達異議人
    戶籍地之復興派出所（見存字卷第26頁）；復於109年10月1
    5日第二次催領，且於109年10月21日合法送達予「異議人本
    人簽收」在案，此有送達證書及收受人「鄭嫊馨」之印文在
    卷可證（見存字卷第33頁），故異議人遲於110年3月16日始
    以「領取提存物聲請書」（見取字卷第2頁）聲請返還提存
    物，顯已逾上開法條規定之10年之除斥期間，本件提存物已
    歸屬國庫。基上，本院提存所否准異議人返還提存物之聲請
    ，於法係屬有據。
㈢、綜上所述，本院提存所以原處分否准異議人返還提存物之聲
    請，經核於法並無違誤，異議意旨指摘原處分不當，聲明異
    議，為無理由，應予駁回。
五、據上論結，本件異議為無理由，爰依提存法第25條第1項後
    段規定，裁定如主文。
中　　華　　民　　國　　110 　年　　4 　　月　　30　　日
                  民事第一庭  法  官  吳金芳
上開正本核與原本相符。
如對本裁定抗告須於裁定送達後10日內向本院提出抗告狀，並應
同時繳納抗告費新臺幣1,000元整。
中　　華　　民　　國　　110 　年　　4 　　月　　30　　日
                              書記官  李崇文